臺灣臺北地方法院民事簡易判決
                                  110年度北簡字第16597號
原    告  馬蘊菁  
被    告  黃清椿  

上列當事人間請求遷讓房屋等事件，本院於民國110年11月25日
言詞辯論終結，判決如下：
    主　　  文
被告應將門牌號碼臺北市○○區○○路○段○○巷○○弄○號一樓房屋遷讓
返還原告。
被告應給付原告新臺幣伍萬肆仟零參拾參元，及自民國一一○年
七月十日起至遷讓返還上開房屋之日止，按月給付原告新臺幣參
萬捌仟元。
原告其餘之訴駁回。
訴訟費用新臺幣貳萬肆仟壹佰陸拾陸元由被告負擔。
本判決原告勝訴部分得假執行。但被告如以新臺幣貳佰參拾貳萬
元預供擔保，得免為假執行。
    事實及理由
一、本件被告未於言詞辯論期日到場，核無民事訴訟法第386條
    所列各款情形，應依原告之聲請，由其一造辯論而為判決。
二、原告主張：被告於民國109年6月17日向原告承租門牌號碼臺
    北市中正區臺北市○○路0段00巷00弄0號1樓房屋（下稱系爭
    房屋），約定租賃期間自109年6月17日起至110年6月16日止
    ，租金每個月新臺幣（下同）19,000元，應於每月10日以前
    繳納。詎被告自110年3月起即未給付足額租金，且自同年5
    月起完全未給付租金，積欠租金、水費、電費共計58,323元
    未付，且租期屆滿後迄未將系爭房屋返還原告，為此依租賃
    物返還請求權、租賃契約、不當得利之法律關係，請求被告
    遷讓房屋，並請求被告給付58,323元，及自110年7月10日起
    至遷讓返還房屋之日止，按月給付原告依租金5倍計算之違
    約金95,000元及相當於租金之不當得利19,000元等語，並聲
    明：㈠如主文第1項所示。㈡被告應給付原告58,323元，及自1
    10年7月10日起至遷讓返還房屋之日止，按月給付原告114,0
    00元。
    被告未於言詞辯論期日到場，亦未提出書狀作何聲明或陳述
    。
三、查被告於109年6月17日向原告承租系爭房屋，約定租賃期間
    為自109年6月17日起至110年6月16日止，租金每個月19,000
    元，應於每月10日以前繳納，被告自110年3月起未給付足額
    租金，且自同年5月起完全未給付租金，積欠3月份即自110
    年3月17日起至同年4月16日止租金1萬元、4月份即自同年4
    月17日起至同年5月16日止租金1萬元、5月份即自同年5月17
    日起至同年6月16日止租金19,000元、5月份水費100元、電
    費123元、6月費水費100元未清償之事實，業據原告提出房
    屋租賃契約書、通訊軟體Line對話紀錄、存證信函、中華郵
    政掛號郵件收件回執等件為證(見本院卷第15至69頁)，且被
    告未到場爭執或提出書狀答辯以供本院審酌，自堪信為真實
    。
四、茲就原告之各項請求，論述如下：
  ㈠遷讓房屋部分：
    按租賃定有期限者，其租賃關係於期限屆滿時消滅。承租人
    於租賃關係終止後，應返還租賃物。民法第450條第1項、第
    455條前段分別定有明文。查原告主張系爭房屋租賃契約定
    有期限，兩造約定之租賃期間係自109年6月17日起至110年6
    月16日止之事實，已據其提出房屋租賃契約為證，則於110
    年6月16日租賃期限屆滿後，原告自得請求被告返還租賃物
    。是原告依租賃物返還請求權，請求承租人即被告將系爭房
    屋遷讓返還原告，即屬有據。
  ㈡租金、水電費部分：
    原告主張被告積欠110年3月份即自110年3月17日起至同年4
    月16日止租金1萬元、4月份即自同年4月17日起至同年5月16
    日止租金1萬元、5月份即自110年5月17日起至同年6月16日
    止租金19,000元、5月份水費100元、電費123元、6月費水費
    100元，共計39,323元迄未清償之事實，堪信屬實，已如前
    述。是原告依租賃契約，請求被告給付原告租金、水電費共
    計39,323元，亦屬有據。
  ㈢不當得利部分：
    按無法律上之原因而受利益，致他人受損害者，應返還其利
    益，民法第179條定有明文。查本件被告於110年6月16日租
    賃期限屆滿後迄今未將系爭房屋返還原告，已如前述，其占
    有系爭房屋即屬無法律上原因，堪認被告自110年6月17日起
    至遷讓返還系爭房屋之日止，按月受有相當於租金額19,000
    元計算之利益，致原告受有不能使用系爭房屋而相當於無法
    收取租金之損害。是原告依不當得利返還請求權，請求被告
    給付自110年6月17日起至110年7月9日止相當於租金之不當
    得利14,710元(19,000元×24/31＝14,710元)，及自110年7月1
    0日起至遷讓返還系爭房屋之日止，按月給付原告相當於租
    金額19,000元計算之利益，依法應予准許。
  ㈣違約金部分：
    查兩造於系爭租賃契約第6條約定：「乙方（即被告）於租
    期屆滿時，除經甲方（即原告）同意繼續出租外，應即日將
    租賃房屋誠心按照原狀遷空交還甲方，不得藉詞推諉或主張
    任何權利，如不即時遷讓交還房屋時，甲方每月得向乙方請
    求按照租金五倍之違約金至遷讓完了之日止，乙方及連帶保
    證人丙方絕無異議。」，有系爭房屋租賃契約附卷可考（見
    本院卷第21頁）。本件被告於110年6月16日租賃期限屆滿後
    迄未將系爭房屋遷讓返還原告，原告自得依上開約定請求違
    約金。然約定之違約金額過高者，法院得減至相當之數額，
    民法第252條定有明文，而契約當事人約定之違約金是否過
    高，應依一般客觀之事實、社會經濟狀況、當事人實際上所
    受損害及債務人如能如期履行債務時，債權人可享受之一切
    利益（消極損害、預期利益等）為衡量標準。本院審酌系爭
    租賃契約之租賃期間為1年，每月租金為19,000 元，被告自
    110年6月17日起未依約履行遷讓返還系爭房屋之義務，原告
    所受積極損害、所失利益，通常為租金之收入及租金轉投資
    之收益，目前社會經濟處於存款低利率之狀況，原告所受損
    害難謂重大，且本件原告另有依不當得利之法律關係，請求
    被告給付相當於租金之不當得利等情，認原告請求按月依租
    金5倍即95,000元計算之違約金尚屬過高，應予酌減為按月
    以19,000元計算違約金為適當。是原告請求被告自110年7月
    10日起至遷讓返還房屋之日止，按月給付原告違約金19,000
    元之範圍內，洵屬有據，原告逾此範圍之違約金請求，則不
    應准許。
　㈤綜上所述，原告請求被告遷讓房屋，並請求被告給付租金、
    水電費39,323元，及自110年6月17日起至110年7月9日止相
    當於租金之不當得利14,710元，共計54,033元，暨請求被告
    自110年7月10日起至遷讓返還系爭房屋之日止，按月給付原
    告38,000元(含不當得利19,000元、違約金19,000元)之範圍
    內，為有理由，至原告逾此範圍之請求，則為無理由。
五、從而，原告依租賃物返還請求權、租賃契約、不當得利之法
    律關係，請求被告遷讓房屋，並請求被告給付原告54,033元
    ，及自110年7月10日起至遷讓返還系爭房屋之日止按月給付
    原告38,000元，為有理由，應予准許，原告逾此部分之請求
    為無理由，應予駁回。
六、本判決第1項、第2項係就民事訴訟法第427條訴訟適用簡易
    程序所為被告敗訴之判決，依同法第389條第1項第3款規定
    ，應依職權宣告假執行。本院並依同法第392條第2項規定，
    依職權宣告被告如預供擔保，得免為假執行。
七、結論：原告之訴為一部有理由、一部無理由，依民事訴訟法
    第79條、第385條第1項前段、第389條第1項第3款、第392條
    第2項，判決如主文。
八、本件訴訟費用額，依後附計算書確定如主文第4項所示金額
    。
中　　華　　民　　國　　110 　年　　12　　月　　7 　　日
                  臺灣臺北地方法院臺北簡易庭
                                      法　官　羅富美
計算書：
項　　　　目             金　額（新臺幣）　　備　　註
第一審裁判費   　 　　   24,166元
合　　　　計　　　       24,166元
以上判決正本係照原本作成。
如不服本判決，應於判決送達後20日內向本庭（臺北市重慶南路
1段126巷1號）提出上訴狀（須按他造當事人之人數附繕本）。
中　　華　　民　　國　　110 　年　　12　　月　　7 　　日
                    　                書記官　陳鳳瀴